【裁判字號】    99,重上更(二),22
【裁判日期】    990831
【裁判案由】    返還停車位
【裁判全文】
臺灣高等法院臺中分院民事判決  99年度重上更(二)字第22號
上  訴  人  乙○○
訴訟代理人  林見軍律師
被  上訴人  元大國際資產管理股份有限公司
          （原寶華商業銀行股份有限公司）
法定代理人  丙○○
訴訟代理人  丁○○
受告知訴訟人  己○○
訴訟代理人    戊○○
上列當事人間請求返還停車位事件，上訴人對於中華民國95年 9
月22日臺灣台中地方法院94年度訴字第 252號第一審判決提起上
訴，經最高法院第2次發回更審，本院於民國99年8月17日言詞辯
論終結，判決如下：
    主  文
上訴駁回。
第二審及發回前第三審（除確定部分外）訴訟費用，均由上訴人
負擔。
    事實及理由
一、上訴人主張：伊於民國93年 1月14日經法院拍賣取得原為訴
    外人尹成基所有，坐落台中縣潭子鄉○○段 814地號土地應
    有部分萬分之52，及其上所建鄉根大廈門牌號碼為台中縣潭
    子鄉○○路○段137巷13號1樓、15號1樓房屋所有權全部，暨
    共同使用部分建號 745建物（下稱系爭共同建物）應有部分
    萬分之 672、萬分之22（下稱系爭不動產），其中共同使用
    建物部分包含平面車位10個、機械升降機車位57個使用專用
    權。詎被上訴人未經伊同意，占用如原判決附圖（下稱附圖
    ）編號 123機械升降機車位，自屬無權占有等情。依民法第
    184條、第767條規定，及分管契約之約定，求為命被上訴人
    分別將占用之上開停車位騰空遷出並交還與伊之判決。被上
    訴人則以：上訴人雖於台灣台中地方法院91年度執字第5528
    號強制執行程序（下稱系爭執行程序）中拍得系爭共同建物
    應有部分，惟該執行程序並未查封任何停車位，尚難證明上
    訴人所取得之停車位即係伊使用之停車位。且伊亦為系爭共
    同建物共有人，依分管協議應得使用停車位。又編號 123停
    車位係寶華商業銀行股份有限公司（下稱寶華銀行）於86年
    間向建商傑寶開發事業股份有限公司（下稱傑寶公司）之法
    定代理人游家章購買鄉根大廈區分所有建物時取得，並經該
    行於93年4月16日出售所有鄉根大廈建號707建物與訴外人辛
    ○○時，已一併讓與，並未占用，原為占用該停車位之自認
    ，與事實不符，應予撤銷等語，資為抗辯。
二、得心證之理由：
  (1)按公寓大廈之共用部分，係指公寓大廈專有部分以外之其他
    部分及不屬專有之附屬建築物，而供共同使用者而言；各區
    分所有權人按其共有之應有部分比例，對建築物之共用部分
    及其基地有使用收益之權，但另有約定者從其約定，公寓大
    廈管理條例第3條第4款、第9條第1項分別定有明文。而所謂
    另有約定者，包括同法第3條第5款所定共用部分經約定供特
    定區分所有權人使用之約定專用部分在內。是公寓大廈之公
    共設施，倘經區分所有權人約定為特定區分所有權人專用，
    則該區分所有權人使用該特定專用部分，即屬有權使用。次
    按公寓大廈之地下室停車位，有僅就地下室停車位部分獨立
    編列建號而不與其他公共設施編列同一建號者；有與其他公
    共設施（例如頂樓等）共同編列同一建號者。前述第一種地
    下室停車位，倘區分所有權人不需停車位，即不須購買該地
    下室共同使用部分即該獨立建號之應有部分；第二種地下室
    停車位因全部公共設施編列同一建號，屬同一不動產，則區
    分所有權人縱未購買停車位，惟因持有公共設施應有部分，
    而應有部分係抽象存在於全部共有物上，故其應有部分亦及
    於地下室停車位部分。又公寓大廈之共有人，區別有無停車
    位使用權之表徵，有以應有部分之比例多寡（有停車位者較
    無停車位者多出若干比例之應有部分），或非以應有部分之
    比例多寡為表徵。前者，完全受物權變動法則之規範，且可
    自應有部分之登記判定何人有停車位之使用權，後者則無從
    自應有部分之登記看出端倪。本件「鄉根大廈」全部公共設
    施只編列一個建號即 745號，而地下室停車位係附屬於上開
    建號建物上，則包括停車位之共同使用部分係屬全體住戶所
    共有，自為上開所述第二種停車位之性質。是系爭停車位既
    係共同使用部分，若無將之約定由何共有人專用，自應為全
    體住戶所共有。易言之，系爭大樓何共有人得專用系爭停車
    位，端視該大樓是否訂有分管協議（契約）而定，即以停車
    位證明書或文件，來表彰約定專用部分誰屬，而定何共有人
    有使用管理系爭停車位之權利。上訴人主張上開停車位使用
    權為其所擁有，業為被上訴人所否認，而上訴人所提出之土
    地及建物謄本（見原審卷第 12-15頁），僅足證明上訴人經
    由法院拍賣而取得原所有權人尹成基所有之上開土地建物之
    所有權應有部分，惟該謄本上既未載明上訴人有因拍賣取得
    上開停車位使用權之事實，實難依該等登記文件，即認上訴
    人就系爭停車位具專有使用權存在。再者，鄉根大廈住戶就
    地下室停車空間，已有個別使用之約定，此從鄉根大廈地下
    室停車場車位配置表（見本院更一審卷第 2宗第37、38頁）
    、停車位配置圖、車位編號原圖、車位使用現況及編號圖、
    最新權使人名冊（見本院上訴卷第134至143頁），足見鄉根
    大廈住戶就地下室停車空間確有分管協議；另參之證人即鄉
    根大廈住戶傅建益於本院更一審所證「（法官問）如有買停
    車位，擁有停車位，是要如何彰顯你的權利﹖（證人答）建
    商有給我們使用，並給我們書面使用字條。至於持有公設比
    ，是否比較高，我就沒有注意」（見本院更一審卷第 2宗第
    25頁），是鄉根大廈住戶就地下室停車空間之分管協議，與
    持有公設比並無絕對之關係。則上訴人主張其持有公設比較
    高而擁有系爭123號停車位云云，即無足採信。
  (2)被上訴人辯稱：訴外人辛○○於93年 4月16日，向寶華銀行
    購買台中縣潭子鄉○○段814地號土地應有部分及其上707建
    號（公共使用部分為745建號）建物，寶華銀行即將編號123
    號（B3、上/3）停車一併交付辛○○，目前該停車位係由訴
    外人陳琬琪占有使用等語；惟寶華銀行於原審94年 9月21日
    勘驗筆錄中，雖已自認系爭停車位確為其在使用（見原審卷
    第164頁），但其於95年2月16日原審言詞辯論時，已改稱編
    號123之停車位轉賣他人，並非由其使用云云（見原審卷第2
    41頁）；且於本院更一審時具狀撤銷此一部份之自認（見本
    院更一審卷第 2宗第34頁）。查證人辛○○於本院前審、辛
    ○○之夫甲○○及寶華銀行承辦人庚○○於本院均到庭證稱
    寶華銀行已將系爭 123號停車位一併讓與辛○○，嗣後辛○
    ○又轉售與陳琬琪（見本院更一審卷第 2宗第23、24頁、本
    院卷第56至58頁）；且不動產買賣契約書（見見原審卷第27
    4-277頁、本院更一審卷第2宗第47頁）上已表明買賣範圍連
    同745建號；建號707建物異動索引（見本院更一審卷第 2宗
    第49頁）、住戶私人停車位明細表（見本院更一審卷第 2宗
    第52頁）上已註明 123號停車位所有人為辛○○之後手陳琬
    琪；鄉根大廈管理委員會96年 3月20日（96）鄉根字第0005
    號函及所附最新權利人名冊（見本院上訴卷第 137頁）已註
    明 123號車位所有權人為陳琬琪，顯見寶華銀行於原審之自
    認確與事實不符，依民事訴訟法第279條第3項被上訴人自得
    撤銷上開自認。綜合證人辛○○、甲○○、庚○○之證詞及
    不動產買賣契約書、建號 707建物異動索引、住戶私人停車
    位明細表、鄉根大廈管理委員會96年 3月20日（96）鄉根字
    第0005號函及所附最新權利人名冊等，足認被上訴人上開所
    辯，堪信為真實。則元大國際資產管理股份有限公司（原寶
    華銀行）既非 123號停車位之占有人；且上訴人並非依分管
    協議而擁有系爭 123號停車位之使用全人，已如上述。是上
    訴人主張被上訴人無權占用該停車位，並請求返還該停車位
    ，自屬無據，不應准許。原審因而為上訴人敗訴判決，核無
    不合。上訴論旨指摘原判決不當，求予廢棄改判，為無理由
    ，應予駁回。
三、本件事實已臻明確，兩造其餘攻防禦方法及陳述，經審酌後
    ，核與結論無涉，爰不一一述，併此敘明。
四、據上論結，本件上訴為無理由，依民事訴訟法第449條第1項
    、第78條，判決如主文。
中    華    民    國    99    年    8     月    31    日
              民事第三庭    審判長法  官  陳照德
                                  法  官  曾謀貴
                                  法  官  李平勳
正本係照原本作成。
不得上訴。
                                  書記官  江丞晏
中    華    民    國    96    年    9     月     2    日

司法院資訊處製作；財團法人民間司法改革基金會備份。
